【裁判字號】    97,交聲,132
【裁判日期】    970904
【裁判案由】    違反道路交通管理處罰條例聲明異議
【裁判全文】
臺灣雲林地方法院交通事件裁定         97年度交聲字第132號
移送機關    交通部公路總局嘉義區監理所
異  議  人
即受處分人  乙○○
                      號7樓
上列受處分人因違反道路交通管理處罰條例案件，對於交通部公
路總局嘉義區監理所97年4月18日所為之處分（原處分案號：嘉
監裁字第裁70-KAE106579號），聲明異議，本院裁定如下：
    主  文
原處分撤銷。
乙○○不罰。
    理  由
一、按法院受理有關交通事件，準用刑事訴訟法之規定；犯罪事
    實應依證據認定之，無證據不得推定其犯罪事實，道路交通
    管理處罰條例第89條前段及刑法第154 條第2 項分別定有明
    文。又認定犯罪事實所憑之證據，雖不以直接證據為限，間
    接證據亦包括在內，然而無論直接或間接證據，其為訴訟上
    之證明，須於通常一般之人均不致有所懷疑，而得確信其為
    真實之程度者，始得據為有罪之認定，倘其證明尚未達到此
    一程度，而有合理之懷疑存在，無從使事實審法院得有罪之
    確信時，即應由法院為被告無罪之判決，最高法院76年臺上
    字第4986號著有判例。其所揭示刑事訴訟法上法院認定事實
    之重要原則，亦即認定被告有罪，就該有罪事實不能有任何
    之合理懷疑存在原則，於法院審理行為人違反道路交通管理
    處罰條例案件時，亦有其適用。質言之，法院受理行為人違
    反道路交通管理處罰條例案件，於踐行調查證據程序後，為
    事實之認定時，如就原處分機關所認定之行為人違規之事實
    仍有合理之懷疑，而無法確信行為人確有該當於道路交通管
    理處罰條例各該處罰條文之構成要件事實時，即應依訴訟上
    之待證事實「罪疑惟有利於被告原則」之證據法則，作對受
    處分人有利之認定。
二、本件異議意旨略以：異議人乙○○於民國94年4 月29日當天
    在雲林縣元長鄉○○鄉○○路56號「高甫有限公司」上班，
    上班時間為上午8 時至下午8 時，其間不可以自由離開工作
    場所，而異議人並無在裁決書上所載之「96年4 月29日下午
    2 時40分」，在「雲164 線公路拔拉段」等時、地騎車並違
    規闖紅燈及不服取締，且上班地點附近人員均不熟，實不可
    能將機車借予他人使用而出現在違規地點。又異議人於去年
    （即96年）並未收到紅單，迄今年（97年）收到裁決書才知
    有此違規事由，因而提出異議，爰請求撤銷原處分等語。
三、經查：
  (一)復按汽車駕駛人之行為有下列情形之一，當場不能或不宜攔
    截製單舉發者，得逕行舉發：一闖紅燈或平交道．．．；四
    不服指揮稽查而逃逸，或聞消防車、救護車、警備車、工程
    救險車之警號不立即避讓（第1 項）；第一項逕行舉發，應
    記明車輛牌照號碼、車型等可資辨明之資料，以汽車所有人
    為被通知人製單舉發（第4 項），道路交通管理處罰條例第
    7-2 條亦有明文。
  (二)本件交通違規舉發之經過，業經當時製單舉發之員警甲○○
    於本院審理時結證稱：96年4 月29日我們在雲164 線公路拔
    拉段執行取締闖紅燈的勤務，當時有1 部重型機車闖紅燈，
    我們看到要將他攔下來的時候，他不服稽查沒有停下來，我
    們就將他的車牌記下來，當時那個機車騎士是個男子，身穿
    黑色無袖背心，載著1 位女孩子，我們就將車牌記下來逕行
    舉發，該車車牌G7X-829 號，我們將車牌記在平常在寫的便
    條紙上，沒有記載車子的顏色、車型，沒有注意看車型，車
    子顏色，只有記下車子的車牌號碼，因當時光線很好，視線
    也很好，確定沒有記錯，該機車時速60公里以上，經過我們
    面前時，大約花3 秒左右，除了我看到之外，還有另外1 位
    同事也跟看到的車號是一樣的，我們2 個都確定車號之後才
    記下來的，我只有注意騎士的穿著，女的沒有注意看，至於
    機車車型屬於重機車是依照車號查出來的，車子外殼沒有注
    意看，因為該機車騎過去的速度很快，而機車車子屁股就朝
    著我們的正面，所以車號看得很清楚，而沒看到車殼的顏色
    ，如果他是斜著騎我就看得到等語（詳見本院卷第20、21頁
    ），足知執勤員警於取締本件違規時並無記載足資辨別違規
    車輛之特徵，僅係依據其所見之車號而為取締行為，亦即在
    裁決書上所載時間、地點確實有輛車牌G7X-829 號之機車為
    闖紅燈及不服締之違規行為，應堪認定。
  (三)而證人甲○○於同日本院審理時復證稱：這輛車當時是處於
    紅燈的狀態，不是變換燈號的時候，該機車直接通過沒有停
    ，如果是黃燈變換紅燈時，我們還不至於把他攔下來等語（
    詳見本院卷第21頁反面），可知違規車輛應係在執勤員警注
    視下騎過該交通號誌路口，其違規行為雖然快速，但不致於
    無法注意違規車輛之特徵。而證人甲○○卻證稱：逕行舉發
    沒有記載違規機車有何足資辨別的特徵，是回派出所在電腦
    網路上查車籍資料才知道是屬於重機車；而因為機車是背面
    朝著我們的前面，車子經過的速度很快，所以沒有看見車殼
    的顏色等語（見本院卷第20頁反面、第21頁反面），足知其
    取締過程與上揭道路交通管理處罰條例第7-2 條第4 項：「
    第一項逕行舉發，應記明車輛牌照號碼、車型等可資辨明之
    資料，以汽車所有人為被通知人製單舉發」等規定，不相符
    合，該取締行為以唯一車號為依據其錯誤產生情形，應較輔
    以其他車型等可資辨明資料為依據，其可信度為低，本院實
    難遽以該車號為唯一取締依據而認定本件之違規行為確實無
    瑕疵可指。雖異議人提出96年4 月29日之上班打卡紀錄為「
    7 時45分上班至20時06分下班」，本院自不能排除異議人於
    本件違規之「14時40分」有外出行為，然亦不能以此遽認定
    異議人確有如裁決書所載之違規行為。此外，執勤員警為目
    擊證人又未提出其他可資辨別違規車輛之資料以供本院審酌
    ，本院自不能排除本件違規係有「偽造、變造車牌」或如「
    A 、B 車」之同車號機車在裁決書上所載之時、地為違規行
    為之可能性。準此，本院自無從單憑「車牌」之舉發遽爾認
    定異議人確實有此違規行為。揆諸前揭刑事訴訟法上法院認
    定事實之重要原則，亦即就原處分機關所認定之行為人違規
    之事實仍有合理之懷疑，而無法確信行為人確有該當於道路
    交通管理處罰條例各該處罰條文之構成要件時，即應依訴訟
    上之待證事實「罪疑有利於被告原則」之證據法則，為受處
    分人有利之認定，洵屬當然。
  (四)至於異議人陳稱其未收到舉發通知單才於違規1 年後提出異
    議，經本院函詢雲林縣警察局北港分局，其分局所檢送之中
    華郵政大宗掛號函件存根聯中，雖有發送之紀錄，但無收取
    之回執，本院實無從認定異議人確有收受本件舉發通知單之
    事實，惟本件舉發既有上揭瑕疵，其舉發通知單收受與否實
    不影響本件異議結果之認定，附此敘明。
  (五)綜上所述，本件異議為有理由，原處分機關即交通部公路總
    局嘉義區監理所對異議人所為之裁罰，自有未洽，爰依法撤
    銷原處分，改諭知受處分人不罰。
四、據上論斷，應依道路交通管理處罰條例第87條第2 項、道路
    交通案件處理辦法第20條前段，裁定如主文。
中    華    民    國    97    年    9     月    4     日
                    交通法庭    法  官  李淑惠
以上正本證明與原本無異。
如不服本裁定，應於裁定送達後5 日內向本院提出抗告狀（須附
繕本）。
                                書記官  林佳慧
中    華    民    國    97    年    9     月    4     日


司法院資訊處製作；財團法人民間司法改革基金會備份。
